臺灣彰化地方法院民事判決　九十一年度保險字第一一號
　　原　　　告　立群營造工程有限公司
　　法定代理人　丙○○
　　訴訟代理人　甲○○
　　被　　　告　富邦產物保險股份有限公司彰化分公司
　　　　　　　　　　　　　　設.
　　法定代理人　乙○○　　　住.
右當事人間請求給付保險金事件，本院判決如左：
    主      文
原告之訴及假執行之聲請均駁回。
訴訟費用由原告負擔。
    事實及理由
一、原告聲明：
  （一）被告應給付原告新台幣壹佰萬元，及自起訴狀繕本送達翌日起至清償日止，
        按年息百分之五計算之利息。
  （二）訴訟費用由被告負擔。
  （三）願供擔保請准宣告假執行。
二、被告聲明：
  （一）原告之訴駁回。
  （二）訴訟費用由原告負擔。
  （三）願供擔保請准宣告免假執行。
三、原告陳述：
  （一）丁○○於民國（下同）九十年十一月二日十五時許駕駛所有，靠行於原告公
        司之牌照號碼７Ｆ─５８２特種自用大貨車（水泥輸送車），在彰化縣福興
        鄉○○村○○路七三之二一號前操作，不慎觸及工地旁之高壓輸送電線，致
        使在車旁作業之工地工人李昭永受電擊傷重死亡。嗣經彰化縣福興鄉調解委
        員會調解成立，由原告公司及丁○○賠付死者家屬新台幣參佰壹拾萬元。詎
        原告依所投保之第三人責任險契約向被告請求給付保險金壹佰萬元，被告竟
        稱該意外事故，屬汽車第三人責任保險條款第四條第三款所規定之不保條款
        ，拒絕理賠。
  （二）上開保險契約條款第四條第三款：「被保險人、使用或管理被保險汽車之人
        、駕駛被保險汽車之人、被保險人或駕駛人之同居家屬及其執行職務中之受
        僱人死亡或受有體傷所致之賠償責任」，為財政部八十五年六月七日核定，
        屬定型化契約之約款規定，顯然構成八十六年五月二十八日立法院通過增訂
        之保險法第五十四條之一規定之情事，該部分之約定應為無效。查該條款不
        保事項之第三款其立意，係在防止謀財害命之道德危險發生。而本件意外事
        故之發生，係原告公司之人操作特種自用大貨車作業中，不慎觸及工地旁之
        高壓輸送電線，致使位於車旁作業之工地工人李昭永受電擊傷重死亡，實符
        合保險法第二十九條第二項之規定。又若兩造對請求給付保險金事件有爭議
        ，被告亦應依保險法第五十四條第二項及汽車保險共同條款第一條第二項之
        規定，以「作有利於被保險人之解釋」為原則，給付原告本件保險金。故本
        件請求給付保險金事件，被告拒絕理賠，顯然卸責，實有違保險契約為「最
        大誠意契約」所強調之「誠實信用」原則。
四、被告陳述：
  （一）原告以其名義就訴外人丁○○所有車牌號碼７Ｆ─５８２特種自用大貨車，
        向被告投保「汽車第三人責任保險」。丁○○於九十年十一月二日十五時許
        ，駕駛前開大貨車在彰化縣福興鄉○○村○○路七三之二一號前，因操作不
        慎誤觸高壓電線，致使葉妻許碧鎮及所僱用之李昭永遭受電擊，李昭永送醫
        不治死亡。李昭永受僱於丁○○，此有彰化縣警員鹿港分局洪堀派出所受理
        各類案件紀錄表可證；由原告起訴狀附「彰化縣福興鄉調解委員會調解書」
        內容記載「．．．上述金額含．．．及聲請人為李昭永投保之人壽險．．．
        」亦足證死者確受僱於駕駛人丁○○。
  （二）按系爭保險契約為責任保險非屬傷害保險，此觀諸本保險名稱及保單條款（
        貳、汽車第三人責任保險條款）第一條第一款：傷害責任保險「被保險人因
        所有、使用或管理被保險汽車發生意外事故，致第三人死亡或受有體傷，依
        法應負賠償責任而受賠償請求時，本公司於超過強制汽車責任保險金額以上
        之部份對被保險人負賠償之責」即明，故並非因其僱用之人發生死傷結果即
        得要求給付保險金。
  （三）上開保險契約條款第四條（不保事項）第三款明定「被保險人、使用或管理
        被保險汽車之人、駕駛被保險汽車之人、被保險人或駕駛人之同居家屬及其
        執行職務中之受僱人死亡或受有體傷所致之賠償責任」，保險人不負賠償之
        責。死者既為原告（列名被保險人）或訴外人（經列名被保險人許可使用或
        管理被保險汽車之人─附加被保險人）丁○○所僱用之人，其因執行職務死
        亡，非屬本保險之保險事故，被告無給付保險金之責。上開條款非僅係為避
        免道德危險發生，尚與危險評估及費率訂定有關，而該等危險事故為「乘客
        責任險」及「僱主責任險」所承保之危險，故若被保險人或要保人並未另行
        投保其他責任保險，保險人即不負給付保險金之責。上開契約條款文字並無
        疑義，且經主管機關核定，原告強加曲解，實無理由。
五、經查：本件原告主張丁○○於前開時、地駕駛靠行於原告公司之特種自用大貨車
    （水泥輸送車）操作時，不慎觸及工地旁之高壓輸送電線，致使所僱用在場工作
    之員工李昭永受電擊傷重死亡，而原告公司已就該特種自用大貨車向被告公司投
    保汽車第三人責任險，但被告公司拒絕對原告公司理賠第三人責任險之保險金等
    事實，已據台灣彰化地方法院檢察署相驗屍體證明書、彰化縣福興鄉調解委員會
    調解書、汽車保險單、自用汽車保險單條款、保險申訴調處申請書、富邦產物保
    險股份有限公司函等件為憑，並為被告所自認，堪信原告此部分之主張為真實。
六、原告另主張：依據保險法第五十四條第二項、第五十四條之一及汽車保險共同條
    款第一條第二項之規定所揭示之精神，被告拒絕理賠並不適當等語。被告則抗辯
    稱：本件事故該當於保險契約條款第四條第三款所規定之不保事項，被告並無給
    付保險金之責等語。
七、按保險契約之條款如有疑義，以作有利於被保險人之解釋為原則。再者，保險契
    約中有「免除或減輕保險人依本法應負之義務」、「使要保人、受益人或被保險
    人拋棄或限制其依本法所享之權利」、「加重要保人或被保險人之義務」、「其
    他於要保人、受益人或被保險人有重大不利益」等情事之一，依訂約時情形顯失
    公平者，該部分之約定無效，固為保險法第五十四條第二項、第五十四條之一所
    明定。惟如保險契約條款之文字文義，於客觀上已明確表示當事人之真意，並無
    疑義之情形，即無捨契約文字，而別事探求之必要。再保險契約，縱使有保險法
    第五十四條之一所列各款之情形，如依訂約時之情形，並非顯失公平，亦難謂該
    部分之約款為無效。本件兩造訂定之「汽車第三人責任保險契約」條款第四條第
    三款約定：因「被保險人、使用或管理被保險汽車之人、駕駛被保險汽車之人、
    被保險人或駕駛人之同居家屬及其執行職務中之受僱人死亡或受有體傷所致之賠
    償責任」，被告不負賠償之責。稽之上開約定條款之文義，已可明確知悉該保險
    契約所指之「第三人傷害」係指「被保險人」、「使用或管理被保險汽車之人」
    、「駕駛被保險汽車之人」、「被保險人或駕駛人之同居家屬及其執行職務中之
    受僱人」以外之第三人死亡或受有體傷而言，並無文義不清楚之情形。而依上開
    汽車第三人責任保險條款第二條之約定，無論列名為被保險人之原告公司或經原
    告許可使用汽車之丁○○，均屬本件保險契約之被保險人，則李永昭無論受僱用
    於原告公司或丁○○，均屬被保險人之受僱人，其在施工中死亡，亦足以認定係
    因執行職務死亡，要無疑義。再當事人於訂定第三人責任保險契約時，將被保險
    人執行職務中之受僱人死傷約定為「不保事項」，其主要目的在防免道德危險發
    生，固毋庸費詞贅論，惟是否因道德危險所致，常因舉證困難，而無從證明，故
    如解釋為：保險人如不能證明因道德危險即應理賠，對保險人反失公平，因此該
    約款，於非道德危險之情形，對被保險人確有不利，但雙方可經由保險費之約定
    予以調節，綜核全盤情況，並無對被保險人顯失公平之情形。從而，原告依據保
    險契約之法律關係，訴請被告應給付原告壹佰萬元及自起訴狀繕本送達翌日起至
    清償日止按年息百分之五計算之利息，於法尚有未合，應予駁回。其假執行之聲
    請，亦因此失所依附，併駁回之。據上論結：原告之訴為無理由，並依第七十八
    條，判決如主文。
中　　　華　　　民　　　國　　九十一　　年　　　十　　　月　　三十一　　日
                                    民事第一庭
~B法　　　官　蔡紹良
右為正本係照原本作成。
如對本判決上訴，應於判決送達後二十日內向本院提出上訴狀。
~B法院書記官　田慧賢
